臺灣高雄地方法院刑事裁定
111年度單禁沒字第50號
聲  請  人  臺灣高雄地方檢察署檢察官
被      告  吳宇翔



上列被告因違反毒品危害防制條例案件，經檢察官聲請單獨宣告
沒收（110年度聲沒字第286號），本院裁定如下：
    主  文
扣案如附表編號一至二所示之物沒收銷燬；扣案如附表編號五所
示之物沒收。 
其餘聲請駁回。
    理  由
一、聲請意旨略以：被告吳宇翔前因違反毒品危害防制條例案件
    ，經檢察官為不起訴處分確定，惟扣案如附表所示之物，俱
    係違禁物，爰依刑法第40條第2 項及毒品危害防制條例第18
    條第1 項前段規定，聲請單獨宣告沒收銷燬等語。
二、按查獲之第一、二級毒品及專供製造或施用第一、二級毒品
    之器具，不問屬於犯罪行為人與否，均沒收銷燬之，毒品危
    害防制條例第18條第1 項前段定有明文。再按供犯罪所用、
    犯罪預備之物或犯罪所生之物，屬於犯罪行為人者，得沒收
    之，刑法第38條第2 項前段亦有明文。末按違禁物得單獨宣
    告沒收；刑法第38條第2 項之物，因事實上或法律上原因未
    能追訴犯罪行為人之犯罪或判決有罪者，得單獨宣告沒收，
    刑法第40條第2 項、第3 項分有明文規定。
三、經查：
㈠、被告前因施用第二級毒品案件，經本院裁定送觀察、勒戒後
    ，認無繼續施用毒品傾向，由臺灣高雄地方檢察署檢察官以
    110年度毒偵字第7、274、1202號、110年度偵字第2871至28
    75號、110年度偵字第20375號為不起訴處分確定，有該不起
    訴處分書附卷可憑。
㈡、又前開案件於民國110年1 月8日扣得如附表編號一至二所示
    之白色結晶2 包，經警初步篩檢結果均呈第二級毒品甲基安
    非他命陽性反應，有高雄市政府警察局鳳山分局查獲涉嫌毒
    品危害防制條例案毒品初步檢驗報告單及初步檢驗照片各1 
    份（見高雄市政府警察局鳳山分局高市警鳳分偵字第110700
    83900號卷第24至25頁）存卷可佐，足認確係違禁物無訛，
    另上開毒品包裝袋其上殘留微量毒品難以析離且無析離實益
    ，應與毒品整體同視，一併依毒品危害防制條例第18條第1 
    項前段規定宣告沒收銷燬。至送驗耗損部分毒品既已滅失，
    爰不另宣告沒收銷燬。是聲請人此部分聲請，核與法律規定
    相符，應予准許。
㈢、再員警於109年1月3日8時31分許扣得如附表編號五所示之殘
    渣袋1 個，遍查卷內並無鑑定報告或初步檢驗報告單可資證
    明為違禁物，揆諸前揭說明，本院尚無從依毒品危害防制條
    例第18條第1 項前段規定，將該等扣案物品隨同所附著之毒
    品一併諭知沒收銷燬。聲請意旨此部分之聲請，顯有誤會。
    然上開扣案之殘渣袋1個，仍不失為被告所有供其施用第二
    級毒品犯行所用之物，此據被告供承明確（見高雄市政府警
    察局鳳山分局高市警鳳分偵字第10970547400號卷第2至3頁
    ，下稱上開警卷），復有高雄市政府警察局鳳山分局搜索扣
    押筆錄暨扣押物品目錄表各1 份（見上開警卷第6至10頁）
    在卷可佐，是上開扣案物品，核屬刑法第38條第2 項前段所
    定得沒收之物，且被告乃因觀察勒戒執行完畢釋放後，經檢
    察官依毒品危害防制條例第20條第2 項前段之規定為不起訴
    處分，已如前述，從而亦堪認有刑法第40條第3 項所定法律
    上未能追訴其犯罪之情形。準此，本院自得依刑法第40條第
    3 項、第38條第2 項前段之規定，將如附表編號五所示之殘
    渣袋1個宣告沒收之。是聲請人此部分聲請，核與法律規定
    相符，為有理由，應予准許。
㈣、又刑事案件，一經起訴、自訴或上訴者，該審級法院即發生
    訴訟繫屬關係，除經上級審法院依法撤銷原審判決而發回更
    審之情形外，每一審級法院僅得為一次之終局判決，一經判
    決，該判決法院即應受其拘束，基於一事不再理之原則，不
    得再為另一重複判決；而新修正之刑法沒收規定，已將沒收
    修正為具獨立性之法律效果，自應有一事不再理原則之適用
    。是違禁物倘業經有管轄權之法院諭知沒收，若再行重複聲
    請單獨宣告沒收，即與一事不再理之原則相悖，應駁回其聲
    請。查被告分別於109 年2 月6日、109 年3 月25日為警查
    獲並扣得如附表編號三、四所示之白色結晶各1包，經警初
    步篩檢結果雖檢出第二級毒品甲基安非他命陽性反應，有高
    雄市政府警察局新興分局查獲涉嫌違反毒品危害防制條例案
    「毒品」初步鑑驗報告單、高雄市政府警察局新興分局查獲
    涉嫌違反毒品危害防制條例案毒品初步檢驗報告單暨初步檢
    驗照片（見高雄市政府警察局新興分局高市警新分偵字第10
    970889200號卷第18至19頁、109年度毒偵字第457號卷第43
    頁）存卷可參，足認確係違禁物無訛，然該扣案毒品業經本
    院分別以109年度簡字第1502號、109 年度審易字第846 號
    判決諭知沒收銷燬在案，有卷附前述案號判決在卷可參，揆
    諸前揭說明，即不得再行聲請單獨宣告沒收銷燬，此部分聲
    請於法究有未合，並無理由，應予駁回。
據上論斷，應依刑事訴訟法第455 條之36第1 項前段、第2 項，
毒品危害防制條例第18條第1 項前段，刑法第38條第2 項前段、
第40條第2 項、第3 項，裁定如主文。
中　　華　　民　　國　　111 　年　　3 　　月　　31　　日
                  刑事第八庭    法　官  林英奇
以上正本證明與原本無異。
如不服本裁定應於送達後5日內向本院提出抗告狀。
中　　華　　民　　國　　111 　年　　3 　　月　　31　　日
                                書記官  李宗諺　
附表：
編號    扣 案 物 名 稱  數量  一 第二級毒品甲基安非他命 1 包（毛重為0.78 公克，含包裝袋）  二 第二級毒品甲基安非他命 1 包（毛重為2.42公克，含包裝袋）  三 第二級毒品甲基安非他命 1 包（毛重為0.3公克，含包裝袋）  四 第二級毒品甲基安非他命 1 包（毛重為0.75公克，含包裝袋）  五 含有第二級毒品甲基安非他命成分之殘渣袋 1個（含包裝袋）